【裁判字號】    90,上訴,875
【裁判日期】    900727
【裁判案由】    偽造文書等
【裁判全文】
臺灣高等法院臺中分院刑事判決                      九十年度上訴字第八七五號
    上  訴  人
    即  被  告  甲○○
    選任辯護人  劉喜
右上訴人因行使偽造公文書等案件，不服臺灣臺中地方法院九十年度訴字第六八一號
中華民國九十年四月十七日第一審判決（起訴案號：臺灣臺中地方法院檢察署八十九
年度偵字第一五五七五、一九八六二號），提起上訴，本院判決如左：
      主  文
原判決撤銷。
甲○○共同行使偽造公文書，足以生損害於公眾及他人，累犯，處有期徒刑壹年貳月
。
如附表編號一所示之物沒收。
      事  實
一、甲○○曾於民國八十四年間因賭博案件，經臺灣臺中地方法院於八十四年七月二
    十四日以八十四年度易字第二六九○號判處有期徒刑六月確定，甫於八十四年八
    月十四日易科罰金執行完畢。詎渠仍不知悔改，明知自己未曾任職立全金屬工廠
    有限公司，在該公司並無任何所得，竟為購買車輛需款，先於八十九年七月上旬
    某日，依報紙上刊登之廣告，以新臺幣（下同）一萬五千元之代價，向真實姓名
    、住所不詳，年約三十餘歲，自稱「王先生」之成年男子，購得偽造之財政部臺
    灣省中區國稅局南投縣分局出具，其上偽載所得人：甲○○、扣繳單位：立全金
    屬工廠有限公司（以下簡稱立全公司）、八十七年及八十八年間之所得金額分別
    為三十七萬四千九百二十五元及四十萬三千五百二十七元之「綜合所得稅各類所
    得資料查詢」表一份，其上並蓋有偽造之「財政部臺灣省中區國稅局南投縣分局
    」公印文及「黃美君」印文各一枚。再於同年月十日，基於與該「王先生」共同
    之犯意，意圖為自己不法之所有，由甲○○持前開偽造之「綜合所得稅各類所得
    資料查詢」表，向設於臺中市○○路○段五五號之台新銀行北台中分行，申辦金
    額二十萬元之小額貸款，擬使前開銀行承辦人員陷於錯誤，誤信其為有資力還款
    之人，而交付前開款項，足以生損害於稅捐機關核發綜合所得稅各類所得查詢資
    料之正確性，及立全公司、台新銀行。嗣因上開銀行承辦人員於審核貸款中發覺
    有異，並查知前開申辦貸款資料均為偽造，於八十九年七月十七日通知甲○○到
    行對保時，報警當場查獲，甲○○始未能得逞。
二、案經臺灣省中區國稅局函請臺灣南投地方法院檢察署檢察官呈請臺灣高等法院臺
    中分院檢察署檢察長核轉暨臺中市警察局五分局報請臺灣臺中地方法院檢察署檢
    察官偵查起訴。
    理  由
一、訊據上訴人即被告甲○○固坦承向該「王先生」以一萬五千元代價購得前揭「綜
    合所得稅各類所得資料查詢」表，並持向台新銀行北台中分行申辦貸款未能得逞
    情事，惟矢口否認有何詐欺犯行，辯稱伊以真正姓名申辦貸款，亦有能力繳交貸
    款本息，並無使台新銀行陷於錯誤之意思云云，然其何以不能以真正證件申辦貸
    款，且如係合法證件，何須以達一萬五千元之高價購買之，且僅僅申辦貸款二十
    萬元，竟以一萬五千元代價購買證件，而被告自承未曾在立全金屬工廠有限公司
    工作，卻提出記載伊在該公司所得共計近八十萬元之「綜合所得稅各類查詢資料
    」以供銀行徵信，自可能使銀行錯估被告財務狀況及還款能力而貸予款項，被告
    所為自該當於刑法之行使偽造公文書罪及詐欺取財未遂罪，此外被告犯行復據證
    人即台新銀行北台中分行襄理林熙亭、立全公司總經理徐漢能二人於警、偵訊中
    結證之情節相符，復有前開偽造之「綜合所得稅各類所得資料查詢」表及財政部
    台灣省中區國稅局南投縣分局八十九年七月十五日中區國稅投縣政字第八九○○
    一八七七一號函、中區國稅投縣服字第八九○○一八七八八號函附之綜合所得稅
    各類所得資料查詢空白格式樣張、綜合所得稅證明登記簿附卷可稽。本案事證明
    確，被告犯行至堪認定。
二、核被告所為，係犯刑法第二百十六條、第二百十一條之行使偽造公文書罪及同法
    第三百三十九條第三項、第一項之詐欺取財未遂罪。被告與該「王先生」具有共
    同犯罪之意思聯絡與行為分擔，是為共同正犯，被告所犯共同行使偽造公文書罪
    及共同詐欺取財未遂二罪間，有方法、結果之牽連關係，應依刑法第五十五條規
    定，從一重之共同行使偽造公文書罪處斷。再被告前於八十四年間因犯賭博罪，
    經原審法院於八十四年七月二十四日以八十四年度易字第二六九○號判處有期徒
    刑六月確定，甫於八十四年八月十四日易科罰金執行完畢，此有臺灣高等法院被
    告全國前案紀錄表在卷可按，其前受有期徒刑執行完畢，於五年內再犯本件最重
    本刑為有期徒刑以上之罪，為累犯，應依刑法第四十七條之規定加重其刑。原審
    以被告犯罪事證明確，予以論罪科刑，固非無見，惟查被告稱「王先生」騙伊只
    要將證件交給台新銀行人員辦理就可（本院卷第二十七頁），則被告與該「王先
    生」自具有共同行使偽造公文書及共同詐欺取財之犯意聯絡，僅係推由被告下手
    實施，日後該「王先生」如遭捕獲，就本案被告下手實施部分亦應論以共犯，原
    審漏論被告共犯犯行，犯罪態樣認定尚有未洽，且既因牽連犯而依據行使偽造公
    文書罪處斷，亦毋庸再就詐欺取財罪部分諭知因未遂而減輕其刑，被告上訴意旨
    否認犯罪雖無可採，但原判決既有可議之處，仍應由本院予以撤銷改判，爰審酌
    被告曾有前科犯行，仍不知悔改，再犯本罪、行使偽造之公文書申辦貸款，足以
    損害政府核發文件之正確性並擾亂金融秩序、為貪得貸款而為前開犯行，及其犯
    罪之手段、欲詐取之金額、犯罪後尚能坦承部分犯行等一切情狀，量處如主文第
    二項所示之刑，以資懲儆。
三、如附表編號一所示之物係被告所有，供犯罪所用之物，應依刑法第三十八條第一
    項第二款規定宣告沒收；至附表編號二所示之印文係偽造之印文，惟該等印文係
    蓋在前揭「綜合所得稅各類所得資料查詢表上」，而該查詢表已經本院宣告沒收
    ，自無須在判決主文再諭知沒收。
據上論結，應依刑事訴訟法第三百六十九條第一項前段、第三百六十四條、第二百九
十九條第一項前段，刑法第二十八條、第二百十六條、第二百十一條、第三百三十九
條第三項、第一項、第五十五條、第四十七條、第三十八條第一項第二款，罰金罰鍰
提高標準條例第一條前段，判決如主文。
本案經檢察官乙○○到庭執行職務。
中      華      民      國      九十      年    七    月    二十七      日
                                  臺灣高等法院臺中分院刑事第五庭
                                        審判長法  官  姚  勳  昌
                                              法  官  胡  森  田
                                              法  官  郭  同  奇
右正本證明與原本無異。
如不服本判決應於收受送達後十日內向本院提出上訴書狀，其未述上訴之理由者並
得於提起上訴後十日內向本院補提理由書（均須按他造當事人之人數附繕本）。
                                              書記官  陳  如  慧
中      華      民      國     九十      年      七       月   三十一   日
附錄本案所犯法條全文：
刑法第二百十一條：
偽造、變造公文書，足以生損害於公眾或他人者，處一年以上七年以下有期徒刑。
刑法第二百十六條：
行使第二百十條至第二百十五條之文書者，依偽造、變造文書或登載不實事項或使登
載不實事項之規定處斷。
刑法第三百三十九條第一項、第三項：
意圖為自己或第三人不法之所有，以詐術使人將本人或第三人之物交付者，處五年以
下有期徒刑、拘役或科或併科一千元以下罰金。
前二項之未遂犯罰之。
附表：
編號
一、偽造之財政部臺灣省中區國稅局南投縣分局八十七、八十八年度綜合所得稅各類
    所得資料查詢表壹紙。
二、偽造之財政部臺灣省中區國稅局南投縣分局八十七、八十八年度綜合所得稅各類
    所得資料查詢表上偽造之「財政部台灣省中區國稅局南投縣分局」、「黃美君」
    之印文各壹枚。
                                                                        Ｆ


司法院資訊處製作；財團法人民間司法改革基金會備份。
